臺灣新北地方法院三重簡易庭民事判決
110年度重簡字第2314號
原      告  蘇義雄

訴訟代理人  黃青鋒律師
被      告  A01（姓名年籍資料詳卷內對照表）
被      告  A02（A01之父，姓名年籍資料詳卷內對照表）
被      告  A03（A01之母，姓名年籍資料詳卷內對照表）
共      同
訴訟代理人  呂文正律師
複  代理人  蔣子嫣律師
被      告  陳彥儒

上列當事人間請求侵權行為損害賠償事件，於民國111年10月14
日言詞辯論終結，本院判決如下：
    主  文
被告A01、甲○○應連帶給付原告新臺幣參拾陸萬捌仟陸佰參拾柒
元，及被告A01自民國一百一十年十一月二十二日起，被告甲○○
自民國一百一十年十一月十日起，均至清償日止，按年息百分之
五計算之利息。
被告A01、A02、A03應連帶給付原告新臺幣參拾陸萬捌仟陸佰參
拾柒元，及自民國一百一十年十一月二十二日起至清償日止，按
年息百分之五計算之利息。
前二項所命之給付，若任一被告為給付，其餘被告於給付範圍內
免給付義務。
原告其餘之訴駁回。
訴訟費用由被告負擔十分之一，餘由原告連帶負擔。
本判決原告勝訴部分得假執行；但被告A01、A02、A03如於執行
標的物拍定、變賣或物之交付前，以新臺幣參拾陸萬捌仟陸佰參
拾柒元為原告預供擔保或將請求標的物提存，得免為假執行。
    事  實  及  理  由
一、按起訴，應以訴狀表明下列各款事項，提出於法院為之：一
    、當事人及法定代理人。二、訴訟標的及其原因事實。三、
    應受判決事項之聲明。第一項第三款之聲明，於請求金錢賠
    償損害之訴，原告得在第一項第二款之原因事實範圍內，僅
    表明其全部請求之最低金額，而於第一審言詞辯論終結前補
    充其聲明。其未補充者，審判長應告以得為補充。前項情形
    ，依其最低金額適用訴訟程序，民事訴訟法第244條第1、4
    、5項分別定有明文。本件原告提起本件請求金錢賠償損害
    之訴，於訴狀表明其全部請求之最低金額為新臺幣（下同）
    50萬。嗣於民國111年9月16日言詞辯論終結前具狀
　　補充其聲明請求：（一）被告A01、甲○○應連帶給付原告1,4
    13,000元，及自起訴狀繕本送達翌日起至清償日止，按年息
    5%計算之法定遲延利息。（二）被告A01、A02、A03應連帶
    給付原告1,413,000元，及自起訴狀繕本送達翌日起至清償
    日止，按年息5%計算之法定遲延利息。（三）前二項所命之
    給付，若任一被告為給付，其餘被告於給付範圍內免給付義
    務。依前開規定，應予准許，並繼續適用簡易訴訟程序審理
    之。　　
二、原告起訴主張：被告A01（肇事時為未成年人，被告A01、A0
    2則為其法定代理人）於108年10月8日19時41分許，無照駕
    駛車號000-0000普通重型機車（下稱肇事機車），沿著新北
    市三重區仁興街39巷往仁興街43巷方向行駛，行經與仁興街
    之交又路口時，原應注意不得超速，且支線道車應讓幹線道
    車先行，另左方車應讓右方車先行，而依當時情形並無不能
    注意之情事，竟冒然以時速4、50公里駛入上開限速30公里
    之路口，又被告甲○○駕駛車號0000-00號自用小客車，於上
    開交岔路口10公尺内停車，妨礙被告A01駕駛視線，致被告A
    01之肇事機車，與沿著仁興街往仁昌街方向行駛之由原告所
    騎乘之車號000-000普通重型機車發生碰撞，原告因而人車
    倒地，受有左側前胸壁挫傷、腹壁挫傷、右側手部擦傷、左
    側手部擦傷、右側足部擦傷等傷害，後再造成原告受有「橫
    結腸破裂」之傷害。原告因而受有下列損害共1,413,000元
    ，應由被告負損害賠償責任：①醫療費用146,115元；②交通
    費4,485元（原告因傷為治療之必要，往來住所與醫院之計
    程車資總計4,485元元）；③看護費用54,000元（依新光吳火
    獅紀念醫院之醫囑，原告於住院期間需專人照護，而原告於
    108年10月9日入院開刀，施行部分大腸切除及吻合手術、大
    腸造口手術，並於108年11月5日出院，住院27天期間，按一
    天2,000元計算，請求54,000元之看護費用）；④工作損失70
    8,400元〔原告從事殯葬業其中之大鼓陣、北管，因本件車禍
    之發生即自108年10月8日起至109年5月30日止，總計7個多
    月無法工作；又北管（大車），每個月約4趟左右，每趟報
    酬3,300元，總計每月受有工作損失13,200元；大鼓陣，每
    個月約40趟左右，每趟報酬2,200元，計每月受有工作損失8
    8,000元；累積之工作損失為708,400元，（計算式：13,200
    元×7月＋88,000元×7＝708,400元）〕；⑤非財產上之損害即慰
    撫金50萬元（原告因本件車禍受有「左側前胸壁挫傷、腹壁
    挫傷、右側手部擦傷、左側手部擦傷、右側足部擦傷、腸壁
    破裂」等傷害，遭受身心難耐之痛苦）。為此，爰依不真正
    連帶之侵權行為法律關係，提起本件訴訟，並聲明請求：（
    一）被告A01、甲○○應連帶給付原告1,413,000元，及自起訴
    狀繕本送達翌日起至清償日止，按年息5%計算之法定遲延利
    息。（二）被告A01、A02、A03應連帶給付原告1,413,000元
    ，及自起訴狀繕本送達翌日起至清償日止，按年息5%計算之
    法定遲延利息。（三）前二項所命之給付，若任一被告為給
    付，其餘被告於給付範圍內免給付義務等事實。 
三、被告則均求為判決駁回原告之訴，被告A01、A02、A03另陳
    明如受不利判決，願供擔保請准宣告免為假執行，並辯稱如
    下：
（一）否認有造成原告受有「腸壁破裂」之傷勢，即「腸壁破裂
      」與本件車禍中被告A01行駛之行為，並無因果關係：原
      告雖稱事發隔日晚間即108年10月9日，腹痛難忍，遂至新
      光吳火獅紀念醫院就診，發現有「横結腸破裂」等情，然
      查本件行車事故發生於000年00月0日晚上19時41分許，又
      原告於案發日晚間20時23分已自行前往新北市立聯合醫院
      就診，經診治後發現僅受有「左側前胸壁挫傷、腹壁挫傷
      、右側手部擦傷、左側手部擦傷、右側足部擦傷」等傷害
      ，原告經診治後自行離院，從而該傷勢是否與本件行車事
      故有關，不無疑問。況且，原告另就同一基礎事實前已對
      被告A01提起刑事告訴，經鈞院以109年度少護字第900號
      裁定處罰在案，而該裁定亦僅有認定被告A01只造成原告
      受有「左側前胸壁挫傷、腹壁挫傷、右側手部擦傷、左側
      手部擦傷、右側足部擦傷」等傷勢，故原告主張因本件事
      故另受有「横結腸破裂」之傷勢，洵屬無據。
（二）就原告主張之賠償範圍：
　　　１工作損失708,400元部分：原告雖稱其從事殯葬業中「大
        鼓陣」及「北管」工作，惟並未提出任何舉證以實其說
        ，且對於其工作每月出勤趟數、每趟金額之舉證，均付
        之闕如，況原告為32年11月8日生，案發時已76歲餘，
        早屆退休年齡，是否確有工作，不無疑問，故否認其受
        有工作損失。
　　　２原告請求賠償慰撫金50萬元，金額顯屬過高，應予    
        酌減。
（三）原告對於本件車禍亦與有過失，而致被告A01身體、肇事
      車受有損害，爰主張與原告受損害之金額互為抵銷：
　　　１原告未領有普通重型機車駕駛執照，仍於108年10月日19
        時41分許，駕駛車牌號碼000-000號普通重型機車，沿
        新此市三重區仁興街往仁昌街方向行駛，行經仁興街39
        巷口時，本應注意車前狀況，並隨時採取必要之措施，
        復依當時情況，天候睛、夜間有照明、柏油乾燥路面、
        路面無缺陷長無障礙物、視距良好，並無不能注意之情
        事，仍貿然直行，適有被告A01騎乘肇事機車，沿著新
        北市三重區仁興街39巷往仁興街方向行駛至上址，因而
        閃避不及與原告之機車發生碰撞，致被告A01受有牙冠
        斷裂之傷害，此經鈞院110年度審交簡字第8號刑事判決
        認定在案，原告亦於該案中自白不諱。故原告對於本件
        車禍事故與有過失，應減輕或免除被告之賠償責任。
　　　２被告A01受損害之金額如下：①)肇事車輛之修復費用5,30
        0元（均材料費用）；②齒斷裂之醫療費用28,300元；③
        慰撫金100萬元（案發時被告被告A01T尚未成年、名下
        無財產，就學中，及因受有門牙牙冠斷裂傷害，遭受身
        心痛苦精神，請求賠償慰撫金100萬元）。
四、本院得心證之理由如下：
（一）本件原告主張被告A01、甲○○應就本件交通事故，造成原
      告受傷，負不法過失責任，而被告辯稱原告亦與有過失乙
      節，為兩造所不爭執，並經本院少年法庭109年度少護字
      第900號宣示筆錄、110年度審交簡字第8號刑事判決認定
      在案，足認被告A01及原告於上開時、地駕車時均無合法
      駕駛執照，均為無照駕駛之人；且被告A01行駛至上開交
      又路口時，超速並支線道車未讓幹線道車先行，另左方車
      未應讓右方車先行；又被告甲○○於上開交岔路口10公尺内
      停車，妨礙他車駕駛視線；而原告則未注意車前狀況並隨
      時採取必要之安全措施，則被告A01、甲○○、原告均已違
      反相關道路安全規則規定，對本件事故之發生均有過失責
      任甚明。
（二）原告另受有之「橫結腸破裂」傷勢，與本件交通事故之發
      生具有有因果關係：本件被告雖辯稱原告因本件事故只受
      有「左側前胸壁挫傷、腹壁挫傷、右側手部擦傷、左側手
      部擦傷、右側足部擦傷」等傷勢，另受有之「橫結腸破裂
      」傷勢則與本件事故無關等情。然經本院就「原告於108
      年10月8日因本件交通事故先送新北市立聯合醫院急診治
      療，經診斷受有左側前胸壁挫傷、腹壁挫傷、右側手部擦
      傷、左側手部擦傷、右側足部擦傷之傷勢，而醫生所做病
      歷如....新北市立聯合醫院病歷所示，後原告再於108年1
      0月9日至新光吳火獅紀念醫院急診治療，經診斷受有橫結
      腸破裂傷勢，此傷勢是否與原告於108年10月8日發生之本
      件車禍事故間具有因果關係？」等事項，向新光吳火獅紀
      念醫院查詢，結果覆稱：「根據病人乙○○先生主訴之事件
      發生先後順序，横結腸破裂有可能是車禍所造成。因為車
      禍後至新北市立聯合醫院所做之電腦斷層，距離車禍發生
      時間過短，尚不足以產生影像上之變化。而過了一天之後
      至本院急診就診，因有大量的空氣及液體下至橫結腸，才
      有辦法由電腦斷層看出病灶。」等情，此有該醫院111年6
      月22日新醫醫字第11100000483號函在卷可稽，且本院審
      酌原告提出之新光吳火獅紀念醫院診斷證明書等資料，可
      知自原告於本件事故發生之翌日，即前往新光吳火獅紀念
      醫院急診並同日接受部分大腸切除、吻合手術及大腸造口
      手術，衡情可認所受横結腸破裂之傷勢，與本件交通事故
      有因果關係。
（三）按因故意或過失，不法侵害他人之權利者，負損害賠償責
      任；又汽車、機車或其他非依軌道行駛之動力車輛，在使
      用中加損害於他人者，駕駛人應賠償因此所生之損害；數
      人共同不法侵害他人之權利者，連帶負損害賠償責任；無
      行為能力人或限制行為能力人，不法侵害他人之權利者，
      以行為時有識別能力為限，與其法定代理人連帶負損害賠
      償責任；不法侵害他人之身體或健康者，對於被害人因此
      喪失或減少勞動能力或增加生活上之需要時，應負損害賠
      償責任；不法侵害他人之身體、健康、名譽、自由、信用
      、隱私、貞操，或不法侵害其他人格法益而情節重大者，
      被害人雖非財產上之損害，亦得請求賠償相當之金額，民
      法第184條第1項前段、第191條之2、第185條第1項前段、
      第187條第1項前段、第193條第1項及第195條第1項前段分
      別定有明文。本件被告A01駕駛機車至上開交又路口時，
      超速且支線道車未讓幹線道車先行，左方車未應讓右方車
      先行；被告甲○○於上開交岔路口10公尺内停車，妨礙他車
      駕駛視線；而原告則未注意車前狀況並隨時採取必要之安
      全措施，因而肇事，致原告及被告A01均受有損害等情，
      已如前述，則原告主張被告A01、甲○○應連帶負侵權行為
      損害賠償責任，自屬有據。又肇事時，被告A02、A03為被
      告A01之法定代理人，依前揭規定，被告A01、A02、A03亦
      應連帶負賠償，自屬有據。茲就原告得請求被告賠償之項
      目及金額分別審酌如下：
　　　１醫療費用146,115元、交通費4,485元、看護費用54,000
        元部分：業據原告提出新北市立聯合醫院乙種診斷書、
        新光吳火獅紀念醫院診斷證明書、計程車資收據、醫療
        費用收據、藥品費用單據等為證，且依新光吳火獅紀念
        醫院之醫囑，原告於住院期間需專人照護，出院後需專
        人照護1個月，則原告請求之以每日2,000元計算全日照
        護之看護費用54,000元，符合社會一般市場行情，是以
        原告請求被告賠償醫療費用146,115元、交通費4,485元
        、看護費用54,000元，均屬有據。
　　　２工作損失708,400元部分：原告主張其從事殯葬業其中之
        大鼓陣、北管，因本件車禍之發生即自108年10月8日起
        至109年5月30日止，總計7個多月無法工作；又北管（
        大車），每個月約4趟左右，每趟報酬3,300元，總計每
        月受有工作損失13,200元；大鼓陣，每個月約40趟左右
        ，每趟報酬2,200元，計每月受有工作損失88,000元；
        累積之工作損失為708,400元（計算式：13,200×7月＋88
        ,000×7＝708,400元）等情，為被告所否認。本院查原告
        係32年11月8日生，於事故發生時已逾75歲，又雖「中
        高齡者及高齡者就業促進法」經立法院制定後於108年1
        2月4日經總統公布，其施行日期，由行政院定之，行政
        院則於109年11月19日以行政院院臺勞字第1090037910
        號令發布定自109年12月4日施行，然於該法制定並生效
        前原告早已年滿65歲，符勞動基準法第54條第1項第1款
        之強制退休條件。此外，原告復未能舉其他事證證明於
        108年10月8日起至109年5月30日止，確有在職場上工作
        ，則原告請求被告賠償不能工作之損失708,400元，即
        難認有依據。
　　　３慰撫金50萬元部分：按慰藉金之賠償須以人格權遭遇侵
        害，使精神上受有痛苦為必要，其核給之標準固與財產
        上損害之計算不同，然非不可斟酌雙方身分資力與加害
        程度，及其他各種情形核定相當之數額（最高法院51年
        台上字第223號判例要旨參照，但本則判例，依據108年
        1月4日修正，108年7月4日施行之法院組織法第57條之1
        第2項，其效力與未經選編為判例之最高法院裁判相同
        參照）。查本件原告因被告A01、甲○○之共同過失行為
        ，致身體受有上述傷害，足認其身心受有相當之痛苦，
        則原告請求被告賠償慰撫金，洵屬有據。本院審酌原告
        所受之傷勢非輕，及原告之學歷為國小肄業，109年度
        無所得，名下有坐落三重區、坪林區土地及房屋暨田賦
        計數十筆，109年度財產總額約3,159,418元；被告A01
        為高職肄業，109年度無所得，名下無不動產及其他財
        產；被告甲○○之學歷為大學畢業，目前是自由業，偶而
        開計程車，兼差做保險，109年度所得總額約196,551元
        ，名下無不動產或其他財產；被告A02、A03之名下均無
        不動產及其他財產，被告A02之109年度所得總額約285,
        600元，被告A03之109年度所得總額約20,511元等情，
        此據兩造陳明在卷，並有兩造109年度稅務電子閘門財
        產所得調件明細表在卷可稽，另酌以兩造身分、經濟、
        社會地位、被告A01、甲○○加害情形、原告所受痛苦程
        度等一切情狀，認原告請求被告賠償慰撫金50萬元，尚
        嫌過高，應核減為40萬元，始為適當。
　　　４以上合計，原告因本件侵權行為所受之損害共604,600元
        （計算式：146,115元＋4,485元＋54,000元＋40萬元＝604,
        600元）。
（四）再按損害之發生或擴大，被害人與有過失者，法院得減輕
      賠償金額或免除之，民法第217條第1項定有明文。本件事
      故之發生，被告A01、甲○○固有過失，惟原告亦同有未注
      意車前狀況並隨時採取必要之安全措施之過失，已如上述
      ，復為兩造所不爭，本院綜合雙方過失情節及相關事證，
      認定原告應負擔30%，被告A01、甲○○應共同負擔70%之過
      失責任，則被告須賠償原告之損害金額應減為423,220元
      （計算式：604,600元元×70%＝423,220元）。
（五）末按二人互負債務，而其給付種類相同，並均屆清償期者
      ，各得以其債務，與他方之債務，互為抵銷。但依債之性
      質不能抵銷或依當事人之特約不得抵銷者，不在此限，民
      法第334條第1項定有明文。本件事故之發生，原告亦有過
      失，應負侵權行為損害賠償責任，已如前述。而本件原告
      既亦騎乘機車加損害於被告A01，致被告A01受有牙冠斷裂
      之傷害、肇事機車亦受損，已如前述，則原告亦應就被告
      A01所受損害負侵權行為損害賠償責任。茲審酌認定被告A
      01之所受損害項目及金額如下：
　　　１被告A01因本件事故，支出醫療費用28,300元、修車費用
        5,300元（均材料費用），此有其提出之修車估價單、
        牙醫診所估價單、醫療費用明細暨收據、診斷證明書，
        復為原告所不爭執；另肇事機車係於108年3月（推定於
        15日）出廠使用，至108年10月8日受損時，已使用6月
        餘，其修復費用為5,300元（均材料費用），有修車估
        價單、車號查詢機車車籍表在卷可憑，惟材料費係以新
        品換舊品，更新零件之折舊價差顯非必要，自應扣除。
        本院依「營利事業所得稅查核准則」第95條第6款：「
        固定資產提列折舊採用定率遞減法者，以1年為計算單
        位，其使用期間未滿1年者，按實際使用之月數相當於
        全年之比例計算之，不滿1個月者，以月計。」之規定
        ，另依行政院所頒「固定資產耐用年數表」及「固定資
        產折舊率表」之規定，可知機械腳踏車之耐用年數為3
        年，依定率遞減法每年折舊千分之536，其最後一年之
        折舊額，加歷年折舊累積額，總和不得超過該資產成本
        原額之10分之9之計算結果，該肇事機車之折舊年數以7
        月計，則其修復理材料費扣除折舊後之餘額為3,643元
        （計算書詳如附表所示），此即為被告A01得請求賠償
        之修車費用；再本院審酌被告A01所受之傷勢為牙冠斷
        裂之傷害，及兩造前開身分、經濟、社會地位、原告加
        害情形等一切情狀，認被告A01請求賠償慰撫金100萬元
        ，顯屬過高，應核減為15萬元，始為適當。綜上，被告
        A01所受之損害共181,943元（計算式：28,300元＋3,643
        元＋15萬元＝181,943元）。
　　　２因被告A01、甲○○應共同負擔10分之7過失責任，則原告
        須賠償A01之金額應減為54,583元（計算式：181,943元
        ×30%＝54,583元）。
　　　３本件原告得請求被告賠償423,220元，被告A01得請求原
        告賠償54,583元，且雙方所負債務均屆清償期，則被告
        A01為抵銷抗辯（依民法第274條規定，被告A02、A03、
        甲○○亦同免其責任）後，被告只應賠償原告368,637元
        （計算式：423,220元-54,583元＝368,637元）。
五、末按不真正連帶債務，係指數債務人以同一目的，本於各別
    之發生原因，對債權人各負全部給付之義務，因債務人其中
    一人為給付，他債務人即應同免其責任之債務而言（最高法
    院100年度台上字第848號、97年度台上字第453號、95年度
    台上字第2779號判決要旨參照）。本件被告A01、甲○○係依
    民法第185條規定負連帶賠償責任，與被告A01、A02、A03係
    依民法第187條規定連帶負賠償責任，出於不同之法律關係
    ，雖負同一賠償義務，仍為不真正連帶債務，非一般連帶債
    務，而依不真正連帶債務性質，如本件其中任一被告已為給
    付，其他被告於其給付範圍內，即同免其責任。
六、綜上所述，原告本於不真正連帶之侵權行為法律關係，提起
    本件訴訟，並聲明請求：如主文第1、2、3項所示（110年11
    月22日為起訴狀繕本送達被告A01、A02、A03之翌日，110年
    11月10日為起訴狀繕本送達被告甲○○之翌日），為有理由，
    應予准許；逾此部分之請求，則無理由，應予駁回。
七、本判決原告勝訴部分，係適用簡易程序所為被告敗訴之判決
    ，爰依職權宣告假執行；另被告A01、A02、A03陳明如受不
    利判決，願供擔保，請准宣告免為假執行，核無不合，爰酌
    定相當之擔保金額併予准許如主文第6項但書所示。
中　　華　　民　　國　　111 　年　　10　　月　　31　　日
                      法  官  趙義德
以上正本係照原本作成。
如不服本判決，應於送達後20日內，向本院提出上訴狀並表明上
訴理由，如於本判決宣示後送達前提起上訴者，應於判決送達後
20日內補提上訴理由書（須附繕本）。
中　　華　　民　　國　　111 　年　　10　　月　　31　　日
                      書記官  張裕昌
　　　　　　　　　　　
附表
-----
折舊時間           金額
第1年折舊值        5,300×0.536×(7/12)=1,657
第1年折舊後價值    5,300-1,657=3,643